【裁判字號】    98,財管,10
【裁判日期】    981027
【裁判案由】    指定遺產管理人
【裁判全文】
臺灣宜蘭地方法院民事裁定              98年度財管字第10號
聲  請  人  宜蘭縣頭城鎮農會
法定代理人  丙○○
非訟代理人  乙○○
上列聲請人聲請選任遺產管理人事件，本院裁定如下：
    主      文
選任財政部國有財產局臺灣北區辦事處宜蘭分處為被繼承人甲○
○（男，民國○○年○月○○日生，身分證統一編號：Ｚ000000000號
，民國95年10月2日死亡，生前最後住所：宜蘭縣頭城鎮○○路
281號）之遺產管理人。
程序費用由被繼承人甲○○之遺產負擔。
    理      由
一、按繼承開始時，繼承人有無不明，而無親屬會議或親屬會議
    未於1個月內選定遺產管理人者，利害關係人得聲請法院選
    任遺產管理人；又先順序繼承人均拋棄其繼承權時，由次順
    序之繼承人繼承，其次順序繼承人有無不明或第4順序之繼
    承人均拋棄其繼承權者，準用關於無人承認繼承之規定，民
    法第1178條第2項、第1176條第6項分別定有明文。由是可知
    ，繼承人均拋棄其繼承權者，利害關係人得聲請法院選任遺
    產管理人。
二、本件聲請意旨略以：被繼承人甲○○前於民國95年1月26日
    向聲請人借款新臺幣壹佰參拾萬元，並辦妥抵押權設定登記
    在案；因被繼承人於民國95年10月2日死亡，其繼承人包括
    父林錦輝、兄弟姊妹林秋霞、林秀美、賴林秀雲、林秀珍、
    林秀娟及林瓊姿均拋棄繼承，且經本院准予備查在案；聲請
    人為被繼承人之債權人，自屬利害關係人，為實現債權，爰
    聲請選任被繼承人甲○○之遺產管理人等語。
三、上開事實，有借據、戶籍謄本、本院民事庭函、不動產調查
    表、土地登記第二類謄本、建物登記第二類謄本各1件在卷
    可佐，並經本院依職權調閱95年度繼字第258號拋棄繼承事
    件卷宗查核屬實，聲請人之主張，應堪信為真實。故本件繼
    承開始時，既有繼承人出面拋棄繼承，且法定繼承人均拋棄
    繼承權，其情形應與民法第1176條第6項「其次順序繼承人
    有無不明或第四順序之繼承人均拋棄其繼承權者」之構成要
    件相當，應準用無人承認繼承之規定，法院自有依利害關係
    人之聲請選任被繼承人之遺產管理人之必要。
四、本件聲請人對被繼承人甲○○有借款債權，自屬利害關係人
    無疑，故聲請人聲請法院為被繼承人選任遺產管理人合於首
    開法條規定，應予准許。依民法第1185條規定，無人承認繼
    承之遺產，於清償債權並交付遺贈物後，如有賸餘，應歸屬
    國庫；又依國有財產法第12條規定，財政部國有財產局係非
    公用財產之管理機關；再財政部國有財產局為代管無人承認
    繼承之遺產，並制定有「代管無人承認繼承遺產作業要點」
    ，故代管無人承認繼承之遺產，係屬國有財產局依法應執行
    之事務；而本件被繼承人之繼承人既均已拋棄繼承，如再選
    任彼等擔任遺產管理人，衡情實難期待彼等能善盡遺產管理
    人之職責。綜上，本院認由財政部國有財產局擔任甲○○之
    遺產管理人最屬合適，而因本件被繼承人所有之不動產既均
    係在宜蘭縣境，爰選任財政部國有財產局臺灣北區辦事處宜
    蘭分處為甲○○之遺產管理人。
五、依非訟事件法第21條第2項、民事訴訟法第78條，裁定如主
    文。
中    華    民    國    98    年    10    月    27    日
                  臺灣宜蘭地方法院家事法庭
                      法  官  周健忠
以上正本與原本無異。
如不服本裁定，應於裁定送達後10日內向本院提出抗告狀（應附
繕本）。
中    華    民    國    98    年    10    月    27    日
                      書記官  姚國華


司法院資訊處製作；財團法人民間司法改革基金會備份。
